臺灣高等法院臺南分院刑事判決　　　　　九十一年度上訴字第七二號　Ａ
　　　上　訴　人　臺灣嘉義地方法院檢察署檢察官
　　　被　　　告　乙　○　○
　　　指定辯護人　本院公設辯護人　戊　○　○
右上訴人因被告毒品危害防制條例案件，不服臺灣嘉義地方法院八十九年度訴字第三
七一號中華民國九十一年四月二十九日第一審判決（起訴案號：臺灣嘉義地方法院檢
察署八十九年度偵字第二九三六號），提起上訴，本院判決如左：
      主      文
上訴駁回。
      理      由
一、公訴意旨：乙○○於自八十八年十月間起，至八十九年一月二十二日止，連續多
    次在高雄縣仁武鄉臺塑公司附近，將毒品安非他命售予甲○○及丙○○二人吸食
    。嗣於八十九年一月三十日十五時許，警方查獲甲○○及丙○○吸毒，並由甲○○及丙○○分別供出毒品來源，循線查獲乙○○販售毒品。因認被告所涉有毒品
    危害防制條例第四條第二項販賣第二級毒品罪嫌云云。
二、按犯罪事實應依證據認定之，無證據不得推定其犯罪事實；被告之自白，不得作
    為有罪之判決唯一證據，仍應調查其他必要之證據，以察其是否與事實相符；又
    不能證明被告犯罪者，應諭知無罪之判決，刑事訴訟法第一百五十四條、第一百
    五十六條第二項、第三百零一條第一項前段分別定有明文。次按事實之認定，應
    憑證據，如未能發現相當證據，或證據不足以證明，自不能以推測或擬制之方法
    以為裁判基礎；又認定不利被告之事實，須依積極證據，苟積極證據不足為不利
    於被告事實之認定時，即應為有利於被告之認定，更不必有何有利之證據，最高
    法院三十年上字第八一六號、四十年臺上字第八六號判例可資參照。
三、公訴人認被告乙○○涉嫌販賣第二級毒品罪，無非以證人甲○○、丙○○供出毒
    品來源，為其所憑論據。訊之被告乙○○固坦承0000000000之行動電
    話係其所有，然否認有販賣安非他命情事，辯稱：伊係與陳佑詳共同出資購買安
    非他命吸食，而且0000000000號行動電話係於八十八年十二月以後聲
    請，不可在八十八年八月間用來販賣毒品云云。
四、經查：
  (一)按犯施用第二級毒品罪，供出毒品來源，因而破獲者，得減輕其刑，毒品危害防
    制條例第十七條，定有明文。因此關於販賣毒品案件，施用者所為曾向被告購買
    毒品之陳述，因屬有利於己之供詞，自須無瑕疵可指，且經調查又有其他證據足
    以證明與事實相符者，始得採為論罪科刑之論據。本件公訴人認為被告乙○○涉
    有右揭販賣第二級毒品安非他命罪嫌，除證人甲○○、丙○○所為供述外，別無
    其他積極事證可佐。又警方於查獲甲○○、丙○○施用毒品，並已供出來源，卻
    未進一步查證或授命甲○○、丙○○再行購買予以誘捕，更未向檢察官聲請搜索
    票施實搜索，查獲電子秤、帳冊、分裝袋等一般販毒者貫常持有之物品，揆諸前
    開說明，證人所為供述，能否據為認定被告乙○○販賣第二級毒品安非他命犯行
    之依據，已非無疑。
  (二)證人甲○○雖於警訊時供稱：「（綽號阿宏男子是否有其他外號，他駕駛何種車
    輛，顏色型號車號，如何連絡？）另外一個外號叫青草伯，他駕駛一部水綠色箱
    型車，連絡之行動電話0000000000號。」「（你向這名叫阿宏男子購
    買幾次？交易的時間、地點，價錢如何？）我記得向阿宏男子（指乙○○）購買
    有六、七次之多，我記得最後一次大約是在八十九年元月二十二日晚上二十－二
    十二時三十分左右，每次交易時間大部分都是晚上較多，交易地點都在仁武鄉臺
    塑公司附近及仁武鄉○○路與水管路口，我向他購買最少一次新臺幣（下同）一
    千元－四千五百元不等。」「（最後一次八十九年元月二十二日晚上二十時－二
    十二時三十分左右你向乙○○於何地點購買？購買多少？）最後一次八十九年元
    月二十二日晚上二十時－二十二時三十分間我在臺塑公司附近向乙○○購買一千
    元，約我吸食六次的量．．．。」（詳甲○○八十九年一月三十日第二次警訊筆
    錄）。惟其於臺灣高雄地方法院檢察署八十九年二月十八日調查時供稱：「（吸
    用之安非他命是否向宏哥買的？）大部分都向他要的，只買過一次。」「（你向
    他要過幾次？）六、七次。」「（在何時？）最後一次是在一月二十幾日晚上八
    點至十點向他買的，在仁武台塑公司附近。」「（多少錢買的？）買一千元。」
    「（從何時起他給你安非他命？）最後一次購買前三個月之內．．．」等語（詳
    八十九年偵字第三六三一號卷第十七、十八頁）。於臺灣嘉義地方法院檢察署八
    十九年六月三十日調查時供稱：「（與詹某向陳某買過幾次毒品？）不是買是討
    的，我們共買了六、七次，我與詹某共同出資向乙○○買毒品，約六、七次，詳
    細次數忘了，在詹某帶警員去我家捉我前的三、四個月，我是八十九年一月底被
    查獲，往前算三、四個月向陳某買毒品，地點在仁武臺塑公司附近向乙○○買，
    買毒品時大部分是我出面接洽，陳某稱不要給太多人知道，詹某則在附近沒有出
    面．．．」等語（詳八十九年偵字第二九三六號卷第二二、二三頁）。於八十九
    年八月二十四日在原審調查時供稱：「（認識被告多久？）大約三、四月左右，
    我跟丙○○認識三、四年左右。」「（為何會向乙○○買毒品？）我在電動玩具
    店透過我朋友認識被告，假如要買毒品就打被告大哥大的號碼向被告買，約在高
    雄縣仁武鄉台塑公司附近交貨，有時候我錢不夠會找丙○○出錢一起購買，我們
    大部分均買一千或二千，我是在八十八年十月左右認識，半個月後才開始向被告
    購買毒品，最後一次向被告買是在八十九年一月二十二日左右，總共向被告買了
    前後約七次左右，我大部分是自己買，當我不夠錢時才會找丙○○一起出資購買
    ，有時被告會帶我一起去向上手拿貨，但是我沒有看過上手，被告會叫我在附近
    下車等候．．．」等語（詳原審卷第三五頁）。而於本院調查時供稱：「當時警
    員叫我指認向被告買的，否則要我送到隔壁．．．。」「我們是合資去買毒品，
    有時我去買，有時他去買。」（詳本院九十一年七月十七日問筆錄）。經核證人
    甲○○上開陳述差異性，有：甲○○先稱：向被告買安六、七次（詳甲○○第
    二次警訊筆錄），後又改稱：係向被告要安非他命六、七次，只買過一次．．．
    （詳高雄地檢署八十九年二月十八日偵訊筆錄），此已陳述前後不一。於丁○○○○八十九年六月三十日偵訊時，甲○○一下稱：不是買是討的．．．，一下
    又說：與丙○○共同出資向被告買毒品約六、七次．．．，此乃前後矛盾。甲○○先稱：最後一次係在八十九年一月二十二日晚上向被告購安非他命一千元．
    ．．（詳甲○○第二次警訊筆錄），後又改為：係八十九年一月底被查獲，往前
    推算三、四個月向被告購買毒品．．．（詳丁○○○○八十九年六月三十日偵訊
    筆錄），此亦先後不一。甲○○稱八十八年十月左右認識被告，半個月後向被
    告買安非他命，要買毒品就打被告大哥大的號碼連絡，約在仁武鄉台塑公司附近
    交貨，被告連絡之行動電話是0000000000號云云（詳原審卷八十九年
    八月二十四日訊問筆錄、甲○○第二次警訊筆錄）。但查，被告0000000
    000行動電話係八十八年十二月二十四日才申請使用，此有遠傳電信公司之函
    覆資料附卷可稽。則被告於八十八年十二月二十四日之前根本還沒有這支門號，
    又如何能以該行動電話與甲○○聯絡並販賣安非他命予他？足認甲○○之指述不
    一，且前後矛盾，顯有不實而不足採信。
  (三)另證人丙○○於警訊時指稱：「．．聯絡時都是由甲○○負責打電話，所以我並
    不知道等語。甲○○於丁○○○○調查時亦稱：買毒品時大部分是我出面、接洽
    ，陳某稱不要讓太多人知道，詹某則在附近沒有出面．．．。」等語（詳八十九
    年偵字第二九三六號卷第二二、二三頁）。因此，買安非他命均係由甲○○出面
    ，丙○○並未與被告有過接觸，自無親自見聞被告確有販售安非他予甲○○之理
    ，則其何能肯定證述被告即係販賣安非他命予甲○○之人？是丙○○於警訊所供
    ，乃係傳聞證據，自非可採為論證事實之依據。是丙○○警訊指稱被告即為販賣
    安非他命之人，即難採信。
五、綜上所述，被告乙○○所辯，殆與事實相符，堪予採信，自不得單憑證人甲○○
    、丙○○之具有瑕疵指證，遽認被告有公訴人所指犯行。此外，復查無其他積極
    證據足認被告乙○○有何右揭販賣第二級毒品犯行，被告被訴販賣第二級毒品罪
    嫌，應屬不能證明，原審因予諭知無罪，經核於法並無不合，檢察官上訴意旨，
    仍執前詞，指摘原判決不當，為無理由，應予駁回。
據上論斷，應依刑事訴訟法第三百六十八條，判決如主文。
本案經檢察官廖椿堅到庭執行職務。
中    華    民    國      九十一      年      八      月      十三      日
                                  臺灣高等法院臺南分院刑事第一庭
                                      審判長法官  茆    臺    雲
                                            法官  董    武    全
                                            法官  李    文    福
右正本證明與原本無異。
如不服本判決，應於判決送達後十日內向本院提出上訴狀，其未敘述理由者並應於提
出上訴狀後十日內向本院補提理由書（應附繕本)。
                                      法院書記官  李    良    倩
中    華    民    國      九十一      年      八      月      十四      日
